【裁判字號】    90,簡上,51
【裁判日期】    900919
【裁判案由】    返還價金
【裁判全文】
臺灣嘉義地方法院民事判決  九十年度簡上字第五一號
    上  訴  人  丙○○
    被上訴人    甲○○
                乙○○
右當事人間請求返還價金事件，上訴人對於中華民國九十年一月二十日本院嘉義簡易
庭八十七年度嘉簡字第七一一號第一審判決提起上訴，本院判決如左：
    主  文
上訴駁回。
第二審訴訟費用由上訴人負擔。
    事    實
甲、上訴人方面：
  一、聲明：
  （一）原判決廢棄。
  （二）被上訴人應給付上訴人新台幣（下同）四十五萬元，及自民國八十二年四月
        十五日起至清償日止，按年息百分之五計算之利息。
  二、陳述：除與原審判決書所載者相同茲予引用外，補稱：
  （一）被上訴人之父王正夫出售其興建之嘉義縣水上鄉○○○段二六六等號房屋與
        上訴人，上訴人給付之價金，除經王正夫蓋章外，其支票之提示人為王正夫
        之女，兩造對於出售房屋及收取價金之事實應不爭執，本件之爭點在契約約
        定Ａ２５之房屋是否為現在門牌水上鄉○○村○○街四七號房屋。
  （二）查王正夫規劃興建民生社區，其所使用地號及其與地主間如何約定，為其地
        主間之關係，買受人僅能依契約規範兩造之權利義務契約書上附圖所示之Ａ
        ２５房屋位置，雖該附圖遺失，但該契約原本仍存在，自應就該原本契約內
        容審酌，契約各期之收據日期均經王正夫蓋章，支票也經其女兒提示兌現，
        應可推斷契約之真正及付款之事實。而契約書上出賣之Ａ２５房屋即為仁愛
        街四七房屋，也經證人張文肅即本件買賣契約在場見證人證述在卷，該房屋
        業經拍賣，並非被上訴人所有，給付已屬不能，故上訴人請求返還所收受之
        價金，於法有據。
   三、證據：援用原審之立證方法，並聲請訊問證人張文肅。
乙、被上訴人方面：
  一、聲明：駁回上訴。
  二、陳述：除與原審判決書所載者相同茲予引用外，補稱：錢不是被上訴人之父親
      王正夫收受，契約書上買賣之房屋是寫二樓，原審勘驗時卻是三樓之房屋。
  三、證據：援用原審之立證方法。
    理    由
一、上訴人起訴主張：伊於七十二年十二月三十一日向被上訴人之被繼承人王正夫購
    買王正夫在嘉義縣水上鄉○○○段二六六等號與編號Ａ２５號之鋼筋補強磚造二
    層樓房一戶（下稱Ａ２５號房地），當日並簽訂買賣契約，約定全部價款五十八
    萬元，以二百四十日工作天完成交屋，上開Ａ２５號房地在建築時，屬於當地整
    體社區諸多新建物中之一棟，而簽訂系爭買賣契約時，該社區建物所坐落之多筆
    基地尚未重新分割編號，故上訴人與王正夫在系爭買賣契約中，乃以「水上鄉○
    ○○段二六六等號」代表Ａ２５號房地之基地，該Ａ２５號房地之樓房即為坐落
    嘉義縣水上鄉○○○段三０四五建號、門牌號碼為嘉義縣水上鄉○○村○○街四
    七號之房屋（下稱三０四五建號房屋），而基地則為嘉義縣水上鄉○○○段二九
    六之二六八地號土地（下稱二九六之二六八號土地），上訴人已依約交付四十五
    萬元，惟王正夫並未依約將Ａ２５號房地產權過戶給上訴人取得，且該房地亦由
    他人向法院標買取得，給付已陷於不能，嗣王正夫於七十八年九月六日死亡，被
    上訴人為王正夫之繼承人，自應將所收取之價金返還上訴人，爰依買賣及給付不
    能之法律關係，請求判決如聲明所示。
二、被上訴人則以：其等不知系爭買賣契約是否為真正，亦不知上開三０四五建號房
    屋及二九六之二六八號土地是否即為Ａ２５號房地，且買賣契約上買賣之房屋係
    二樓房屋，上訴人堪驗之房屋卻是三樓房屋等語置辯。
三、按當事人主張有利於己之事實者，就其事實有舉證之責任，民事訴訟法第二百七
    十七條本文定有明文。次按給付不能、給付遲延、拒絕給付均屬債務不履行之類
    型，必須有履行障礙事實之發生及歸責事由之存在，債務人始負債務不履行責任
    。查上訴人主張其向被上訴人之父親王正夫購買前述Ａ２５號房地，嗣後已給付
    不能之事實，既為被上訴人所否認，並以前揭情詞置辯，則姑不論系爭買賣契約
    是否為真正，本件之主要爭點在於是否有上訴人所主張給付不能之情事？此自應
    由上訴人負證明之責。
四、經查，上訴人與被上訴人之被繼承人王正夫於七十二年十二月三十一日所簽訂之
    系爭買賣契約書內，其中第二條之項下記載「水上鄉○○○段二六六等號地上
    建物鋼筋補強磚造二層樓房一戶建坪約（空白）坪（如附圖編號Ａ２５號）。」
    字樣，固據上訴人提出之契約書影本一紙為證，然上訴人既自承無法提出該附圖
    以供比對（見原審八十八年八月二十七日言詞辯論筆錄），自無法僅以該該契約
    書為據，進而查勘認定Ａ二十五號房地之建號、地號及現地位置何屬。對此，上
    訴人則舉證人張文肅之證詞為證，而張文肅於原審八十八年九月二日勘驗現場時
    ，亦指證上開三０四五建號房屋即為Ａ２５號房地，然依張文肅證述：「（問：
    你如何確定原告買的是那一間？）我那時住在嘉義市○○路，有來現場看過好幾
    次，我確定買的就是原告所指房子」（見原審八十八年九月二日勘驗筆錄）、「
    （問：當時買那一間？）與原審勘驗筆錄相同。」、（問：你如何知道是那一間
    ？）我有時常去看。」、「（問：房子何時完工？）我不知道。」、「（問：這
    幾年你們都沒有去住，也沒有辦過戶嗎？）沒有」、「（問：你所指的與契約書
    上所寫是同一間嗎？）那是我哥哥（即上訴人）帶我去看的，他告訴我是那一間
    ，我沒有看過契約書的圖，不知道。」、「（問：你如何確定你哥哥告訴你的與
    契約書上的圖，是同一間？）是我哥哥說的。」等語（見本院九十年六月七日準
    備程序筆錄），觀之，張文肅既係依上訴人所述而為指認，已難以其所指，即認
    定上開三０四五建號房屋即為上訴人所買受之Ａ２５號房地；且張文肅既稱其住
    在上開三０四五號房屋附近，時常去看等語，則其竟不知該房屋何時完工，而自
    上訴人於七十二年十二月三十一日簽訂系爭買賣契約，迄其於八十七年六月十九
    日起訴時，對於其買受之房屋之情況，亦不予聞過，任由他人進住及拍賣，亦與
    常情相違，張文肅之證詞既有瑕疵，尚不足為有利於上訴人之認定。況上訴人與
    王正夫所簽訂之系爭買賣契約，約定買受之Ａ２５號房屋為鋼筋補強磚造二層房
    屋，上訴人於原審中亦稱其所購買是二層樓房（見原審八十八年十月十九日言詞
    辯論筆錄），然上開三０四五建號房屋，卻為鋼筋混凝土加強磚造三層樓房屋，
    建築完成日期為七十五年八月五日，該房屋係於七十九年十月間經由拍賣訴外人
    劉坤之財產，由訴外人黃金靖取得，此除有系爭買賣契約書可稽外，亦有建物登
    記謄本、嘉義縣水上地政事務所建物測量成果圖、不動產移轉證書、七十九年度
    契稅繳款書在卷為憑（見原審卷第一百十頁、第一百五十七、一百五十八頁、第
    一百八十五頁），此與上訴人所購買之Ａ２５號房地顯然有別，上訴人復未舉證
    證明二者係同一房屋，自無從認定認定Ａ２５號房地之房屋建號及基地地號，確
    為三０四五建號房屋及二九六之二六八號土地。
五、綜上所述，上訴人既無法提出三０四五建號房屋及二九六之二六八號土地即為Ａ
    ２５號房地之確實證據，即無從確定Ａ２５號房地之建號及地號究為何者，故原
    告所述被告應將Ａ２５號房地所有權移轉予原告之行為已屬給付不能之主張，亦
    難信為真正。從而，原判決以上訴人依買賣及給付不能之法律關係，尚屬無據，
    駁回上訴人之請求，自無不合，上訴意旨指摘原判決不當，求予廢棄改判，為無
    理由，應予駁回。
六、本件事證已臻明確，兩造其餘主張及舉證，核與判決結果無影響，毋庸逐一論述
    ，併此敘明。
七、據上論結，本件上訴為無理由，依民事訴訟法第四百三十六條之一第三項、第四
    百四十九條第一項、第七十八條，判決如主文。
中      華      民      國    九十      年      九      月     十九     日
~B臺灣嘉義地方法院民事第二庭
~B    審判長法官  夏金郎
~B    法      官  李文輝
~B    法      官  羅秀緞
右為正本係照原本作成。
本判決不得上訴。
中      華      民      國    九十      年      九      月    二十五    日
~B    書  記  官  沈秀鈴


司法院資訊處製作；財團法人民間司法改革基金會備份。
